臺灣高等法院臺中分院民事判決　　　　　 99年度上字第322號
上　訴　人　胡筆松
訴訟代理人　羅豐胤律師
　　　　　　吳佩書律師
　　　　　　鄧雲奎律師
上　訴　人　胡保山
訴訟代理人　鄧雲奎律師
被　上訴人　丁蘭茵
訴訟代理人　洪崇欽律師
複　代理人　馮福仁
訴訟代理人　藍世杰
上列當事人間請求損害賠償事件，上訴人不服臺灣臺中地方法院
民國99年7月30日98年度訴字第1582號第一審判決，提起上訴，
本院於100年2月22日言詞辯論終結，判決如下：
    主  文
上訴駁回。
第二審訴訟費用由上訴人負擔。
    事實及理由
甲、程序方面：
    按民法第275條規定連帶債務人中之一人受確定判決，而其
    判決非基於該債務人之個人關係者，為他債務人之利益亦生
    效力，故債權人以各連帶債務人為共同被告提起給付之訴，
    被告一人提出非基於其個人關係之抗辯有理由者，對於被告
    各人即屬必須合一確定，自應適用民事訴訟法第56條第1項
    之規定（最高法院33年上字第4810號判例參照）。惟查：本
    件上訴經審酌後，認屬無理由，該上訴之效力自不及於胡馬
    陽、陳胡鑾香、胡月雲、胡秀鈴、胡阿金等人，自無庸將其
    列為上訴人，合先敘明。
乙、實體方面：
一、被上訴人主張：
（一）坐落台中市神岡區（原台中縣神岡鄉○○○段149-4、149
      -6地號土地（下稱系爭土地）原登記之所有權人為胡貴昭
      ，民國（下同）92年8月27日被上訴人與胡貴昭之代理人
      即胡馬陽簽訂土地買賣契約書（下稱系爭契約書），將系
      爭土地以新台幣（下同）1067萬6435元出賣予被上訴人，
      被上訴人已給付價金完畢，並於92年11月18日以買賣為原
      因，移轉登記為被上訴人所有。被上訴人購買系爭土地之
      目的係為興建農舍之用，嗣被上訴人辦妥所有權移轉登記
      屆滿二年後，委託建築師向原台中縣政府申請建造執照，
      始知悉系爭土地業經作為其他地號土地之法定空地比，均
      已遭建築套繪管制，不得於系爭土地上興建農舍。胡貴昭
      已於93年11月19日過世，上訴人為其子女，均未向法院拋
      棄繼承或限定繼承，為合法繼承人，是被上訴人於98年3
      月2日以社口郵局第22號存證信函促請上訴人出面解決，
      惟渠等均置之不理，致被上訴人自95年起無法興建農舍，
      而受有損害。
（二）系爭契約書第13條第6款約定「出賣人保證本件買賣土地
      未移做建築法定空地比，可合法申請興建農舍。」該條約
      定為被上訴人買受系爭土地時，即計畫如何興建農舍，因
      此被上訴人購買土地面積2521平方公尺，即為符合得興建
      農舍之土地面積限制，此均為胡貴昭及胡馬陽所明知，且
      胡貴昭簽立契約時曾向被上訴人保證系爭土地可合法申請
      興建農舍。又系爭土地分割自同段149之1地號，而149之1
      地號分割自149地號，上開土地原均為胡貴昭所有，84年
      間系爭土地即由胡貴昭提供作為上訴人胡筆松申建自用農
      舍建築基地，並已辦理建築套繪管制，無法再興建農舍，
      且胡貴昭與胡筆松於系爭契約書簽訂時，均設籍於台中縣
      神岡鄉○○村○○路836巷18號，並居住在上開房屋，由
      此可知胡貴昭於本件買賣時應已知悉系爭土地已遭建築套
      繪管制，不得申請建蓋農舍情事，而故意不告知該事實。
（三）上訴人胡保山辯稱胡貴昭並未授權胡馬陽代理出賣系爭
      土地，係遭胡馬陽盜賣云云。惟買賣價金中之定金50萬元
      、第一次款320萬元、第二次款200萬元及尾款中之472萬6
      435元，均開立記名胡貴昭之支票，存入胡貴昭帳戶中，
      且於92年11月26日交付尾款時，尚由出賣人胡貴昭親自收
      取現金25萬元及上開面額472萬6435元之支票乙紙，另被
      上訴人於92年11月間完成過戶登記後並取得土地從事農作
      ，系爭土地與上訴人土地毗鄰，而胡貴昭於93年11月l9日
      過世，上訴人均繼承胡貴昭之不動產等遺產，何以從未主
      張其父胡貴昭所有系爭土地係遭胡馬陽盜賣，甚至上訴人
      於96年7月15日曾出具切結書予被上訴人，載明同意被上
      訴人就系爭l49之4地號土地申請興建農舍及農地釋出面積
      解除套繪，故上訴人前開所辯，顯非事實。
（四）系爭土地為農業用地，而系爭契約書第13條第6款有出賣
      人保證系爭土地未移做建築法定空地比，可合法申請興建
      農舍之約定，屬於農地買賣契約內容之重要事項。出賣人
      胡貴昭既已授權胡馬陽與被上訴人訂立系爭契約書，並指
      明買賣土地係農業用地（系爭契約書第13條第3款），即
      不得謂胡馬陽無代理出賣人為保證得興建農舍之權限，何
      況對於系爭農業用地是否得興建農舍之約定，業據證人楊
      貴顯、紀樹能、張文炎、林明鋒等人證述，買賣過程中出
      賣人胡貴昭均知之甚詳，系爭契約書保證條款要非「逾越
      」代理權限，準此可證，出賣人胡貴昭顯有故意不告知農
      地已移做建築法定空地比，無法合法興建農舍之事實。
（五）系爭土地係分割自同段149之1地號，於85年間申請建物使
      用執照時已作為法定空地，惟社口段1396建號建物於97年
      10月22日始辦理建物所有權第一次登記後，依內政部89年
      3月20日台內地字第8972408號函示加以註記，顯然系爭
      土地未有契約所保證之品質，而使用149之1地號基地作為
      法定空地之社口段1396建號建物，乃於契約成立後始辦理
      第一次所有權登記，足見本件瑕疵亦有於契約後發生。上
      訴人辯稱本件農地無法興建農舍之瑕疵，尚不構成不完全
      給付，委不足採。且出賣人胡貴昭故意不告知系爭土地無
      法興建農舍即有可歸責之事由，而被上訴人對於該瑕疵確
      不知情甚明，胡貴昭即應負不完全給付之債務不履行責任
      。
（六）系爭土地登記謄本係被上訴人於98年5月18日聲請時才有
      記載社口段1396建號之建築基地，而被上訴人於92年12月
      9日聲請時，土地標示部其他登記事項欄上，並無註記上
      開文字，既無任何作為建築基地使用之記載，被上訴人即
      認所購買之農地得以興建農舍。由此推知，被上訴人購買
      系爭土地時，並無法得知有作為其他建號之建築基地之事
      。且被上訴人曾於98年l2月1日開庭審理時表示，倘上訴
      人願釋出土地面積解除套繪管制，被上訴人願撤回起訴等
      語。因此，被上訴人豈可能於知悉系爭農地無法興建農舍
      ，仍願簽約購買。故上訴人稱被上訴人對於本件損害亦與
      有過失，主張減輕賠償金額或免除之，實不足採。
（七）系爭土地因法定空地遭建築套繪管制，而無法興建農舍，
      該瑕疵之存在對被上訴人而言，造成該筆土地使用價值大
      大減損。經鑑定後，系爭土地能否興建農舍之價值差異為
      294萬2111元，即被上訴人所受損害為294萬2111元，被上
      訴人多年來屢次催促上訴人履行契約瑕疵擔保義務，速予
      辦理申請解除套繪管制，惟上訴人均置之不理，為此爰依
      民法第360條規定，請求上訴人應連帶賠償被上訴人294萬
      2111元之損失。又系爭土地於84年間即由胡貴昭提供作為
      胡筆松申建自用農舍建築基地，並已辦理建築套繪管制，
      無法再興建農舍，此瑕疵自屬無法補正，被上訴人自得依
      民法第226條第1項及第227條第1項請求上訴人應連帶賠償
      294萬2111元。
（八）被上訴人係依民法第360條規定，就系爭土地無法申請興
      建農舍，而缺少系爭契約書所保證之品質請求損害賠償，
      非依同法第365條規定請求減少價金，無該條法定期間適
      用問題。
（九）爰依民法第360條、第226條第1項、第227條第1項規定及
      繼承法律關係請求上訴人連帶如數給付等語。並聲明：上
      訴人應連帶給付被上訴人294萬2111元，及自99年4月10日
      起至清償日止，按週年利率百分之五計算之利息。
二、上訴人則以：
（一）否認胡貴昭曾授權胡馬陽代理出賣系爭土地，被上訴人應
      舉證證明胡貴昭有書面授權胡馬陽簽訂物權移轉契約，否
      則胡馬陽即屬無權代理，其就系爭土地所簽訂之系爭契約
      書及物權移轉契約，均應屬無效。且據台中縣豐原地政事
      務所99年4月15日豐地登字第0990003725號函稱「…台中
      縣神岡鄉○○段149之1地號，於92年10月1日分割增同段l
      49之4至149之7地號」等語，惟系爭契約書卻係於分割前
      之92年8月27日即已簽訂，足證胡馬陽係冒用胡貴昭之代
      理人名義與被上訴人簽訂系爭契約書，依法應屬無效。
（二）胡貴昭生前將其所有分割前同段l49地號土地，擬分割贈
      與胡筆松、胡保山、胡馬陽三人，胡貴昭將該土地之分
      割及過戶等資料、證件均委（交）由訴外人江奕森辦理，
      迨江奕森辨畢土地分割，其中分割後為同段149之4、149
      之6地號土地即系爭土地擬分歸胡馬陽取得，詎胡馬陽未
      俟系爭土地過戶登記予其名下，竟先行擅自以胡貴昭之名
      義出售予被上訴人，並偽稱已取得胡貴昭之授權，然後向
      江奕森騙取權狀證件等資料，自行將原登記胡貴昭名下之
      系爭土地以買賣為由逕行過戶登記予被上訴人，惟胡貴昭
      當時已罹重病完全不知情，至於上訴人所分得之土地雖與
      系爭土地毗鄰，但誤認胡馬陽係變賣已登記於其名下之系
      爭土地，並不知胡馬陽係盜賣胡貴昭名下之系爭土地。嗣
      於96年7月15日始會出具切結書同意被上訴人解除套繪並
      申請興建農舍。
（三）系爭契約書第13條第7款明載：「乙方之代理人：胡馬陽
      宣稱已取得出賣人（胡貴昭）之授權，得全權代理出賣本
      件買賣土地」等語。可證胡馬陽並未獲得胡貴昭之授權，
      而僅係胡馬陽單方面宣稱獲得授權出賣系爭土地，否則系
      爭契約書中何需再贅立此條款。胡馬陽既屬無權代理出賣
      胡貴昭名下土地，且亦為被上訴人所明知，依民法第110
      條規定，被上訴人自不得向胡貴昭之繼承人即上訴人請求
      損害賠償，縱認被上訴人係善意之相對人，其訴求損害賠
      償之對象亦僅為胡馬陽一人而已。
（四）系爭契約書上所載取款人欄，均為胡馬陽之簽名並收取款
      項，胡馬陽係盜用胡貴昭之郵局存摺（帳戶）及偽刻或盜
      用胡貴昭之印章（或偽造胡貴昭之簽名），被上訴人所開
      立指名胡貴昭之支付買賣價金中之定金50萬元、第一次款
      320萬元、第二次款200萬元及尾款中之472萬6435元之支
      票，先存入胡貴昭之郵局帳戶代收，俟到期兌現入胡貴昭
      之帳戶後，胡馬陽再轉匯入自己帳戶內，已達胡馬陽盜取
      系爭土地買賣價款之目的，絕非胡貴昭收取買賣價款，故
      被上訴人稱系爭買賣價款係由胡貴昭所收取，即非事實。
（五）92年8月27日簽約當時，胡貴昭並未到場簽約，而簽約當
      時對系爭土地是否可以興建農舍之事，胡貴昭亦未參與討
      論，豈可能有明知被上訴人購買系爭土地是作興建農舍之
      用之情事，更未對此提出任何保證，更不可能有隱瞞系爭
      土地不能興建農舍而故意不告知被上訴人之情事，則系爭
      契約書第13條第6款所載之保證可以合法申請興建農舍之
      條款，並非胡貴昭所授權之意思，而係胡馬陽逾越代理權
      限所為之承諾，其逾越代理權限所承諾之保證條款而生損
      害賠償責任，依法應由胡馬陽個人承擔，不應由胡貴昭負
      擔，更不應轉嫁由上訴人負擔。
（六）縱認系爭契約書為有效，但被上訴人未依民法第356條規
      定，從速檢查其所受領之系爭土地有何瑕疵，更無通知上
      訴人對系爭土地有何瑕疵存在，被上訴人遲至98年3月2日
      始對胡筆松一人發出存證信函，並非全體繼承人，應不生
      效力，故依民法第356條第2項規定，應視被上訴人已承認
      其受領系爭土地無任何瑕疵存在，現被上訴人竟訴求系爭
      土地有瑕疵存在，並請求上訴人負連帶賠償責任，自屬無
      據，不應准許。況且，系爭土地早已於92年間交付，縱有
      瑕疵，惟其不履行之損害賠償請求權，亦已罹於5年之時
      效期間而消滅，被上訴人之請求，自無理由。
（七）系爭土地於92年8月27日簽約時，尚未自149之1地號土地
      分割出來，則地政機關怎可能有系爭土地之登記資料，更
      不可能有註記社口段1396建號之建築基地之情事。瑕疵成
      立係於契約成立前業已發生，則債務人即無不完全給付之
      債務不履行責任可言，故系爭土地無法興建農舍之瑕疵，
      係在被上訴人與胡馬陽於92年8月27日簽約之前，上訴人
      自不應負給付不能或不完全給付之債務不履行責任。況且
      ，被上訴人並未能按民法第226條第1項及第227條第1項等
      規定，先行舉證證明系爭土地交付前所存在之瑕疵無法補
      正，有何可歸責於胡貴昭之事由，即遽行依民法第226條
      第1項及第227條第1項規定，請求上訴人應連帶賠償294萬
      2111元之損失，即於法無據。
（八）胡筆松所有之自用農舍，雖於97年10月22日始辦理建物所
      有權第一次登記後之註記在案，但胡筆松所有之三層樓自
      用農舍業於85年4月17日竣工（建造執照字號：工建建
      字第3807號），而被上訴人則於92年8月27日始與胡馬陽
      就毗鄰之系爭土地簽訂系爭契約書，按諸常理，被上訴人
      於簽約前焉會不到現場觀察瞭解是否符合法定空地比例之
      規定而致可否興建農舍，豈會僅向地政事務所申請土地謄
      本進行書面登記資料之瞭解，即遽行決定購買價值高達10
      00餘萬元之系爭土地。而胡筆松所有之自用農舍坐落之同
      段149之8地號土地，與系爭土地均係分割自149之1地號土
      地，被上訴人豈會視而不見，而不加聞問，被上訴人既已
      決定購買則當然知悉系爭土地無法興建農舍，故本件若有
      債務不履行責任，則應歸咎於被上訴人，依民法第355條
      第1項規定，上訴人自不負瑕疵擔保之責，退步言之，被
      上訴人亦屬與有過失，應依民法第217條規定減輕賠償金
      額或免除，若確認胡貴昭應對被上訴人負損害賠償責任，
      則上訴人主張援用民法第1148條第2項、民法繼承編施行
      法第1-3條第4項規定，以自被繼承人胡貴昭所得遺產為限
      ，負清償責任，並聲明：駁回被上訴人之訴。
三、本院審理之結果：
（一）兩造不爭執事實：
    1.上訴人及胡馬陽、陳胡鑾香、胡月雲、胡秀鈴、胡阿金為
      胡貴昭（93年11月19日死亡）之合法繼承人，未向法院拋
      棄繼承或限定繼承。
    2.系爭土地原登記之所有權人為胡貴昭，嗣於92年11月18日
      以買賣為登記原因，移轉登記為被上訴人所有。
    3.胡馬陽以胡貴昭之代理人身分與被上訴人於92年8月27日
      簽訂系爭契約書，將系爭土地以1067萬6435元出賣予被上
      訴人，被上訴人已給付價金完畢，並取得系爭土地所有權
      。其中系爭契約書第13條第6款約定出賣人保證本件買賣
      土地未移做建築法定空地比，可合法申請興建農舍。
    4.台中縣政府98年11月17日府工建字第0980337562號函示：
      系爭土地係分割自同段149之1地號土地，而l49之1地號土
      地分割前係屬台中縣政府核發-3807號使用執照自用農
      舍建築基地，並已辦理建築套繪管制，於此，149之1地號
      （含系爭土地）尚未辦理-3807號使用執照基地調整暨
      解除規定比例外之農地套繪管制前，無法再興建農舍。上
      開-3807號使用執照其建築基地內尚座落舊有三合院建
      物1棟，且部分土地屬於現有巷道神岡鄉○○路353巷，倘
      需申辦前開使用執照基地調整暨解除規定比例外之農地套
      繪管制時，前述舊有三合院建物及現有巷道所占土地面積
      不得作為既有自用農舍空地比例等語。
    5.分割前同段149之1地號土地，原登記之所有權人為胡貴昭
      ，胡筆松並於84年間在該地建築自用農舍，其門牌為台中
      縣神岡鄉○○村○○路836巷18號，原台中縣政府並核發
      -3807號使用執照自用農舍建築基地，並已辦理建築套
      繪管制。
    6.胡貴昭與胡筆松於系爭契約書簽訂時，均設籍於台中縣神
      岡鄉○○村○○路836巷18號。
    7.分割前同段149之1地號土地，於92年5月6日分割增同段14
      9之2地號、92年8月27日分割增同段149之3地號、92年10
      月1日分割增同段149之4至149之7地號、92年12月26日分
      割增同段149之8至l49之12地號，而l49之2地號於92年10
      月1日合併於149之1地號。
    8.96年7月15日上訴人曾出具切結書予被上訴人，載明同意
      被上訴人就系爭l49之4地號申請興建農舍及農地釋出面積
      解除套繪。
（二）本件兩造所爭執之處，應在於1.系爭契約書之效力是否及
      於胡貴昭？即胡馬陽是否有權代理胡貴昭？2.如效力及於
      胡貴昭，則系爭契約書出賣人胡貴昭有無向被上訴人保證
      可合法申請興建農舍？3.系爭契約書之出賣人應否負物之
      瑕疵擔保責任？有無構成不完全給付？被上訴人損害賠償
      請求權有無類推適用民法第365條第1項規定？4.被上訴人
      簽訂系爭契約書是否與有過失？5.上訴人得否依據民法第
      1148條第2項及繼承編施行法第1之3條第4項主張負限定責
      任？茲析述如下：
（三）胡馬陽係有權代理胡貴昭與被上訴人簽訂系爭契約書：
    1.上訴人雖否認胡貴昭有授權胡馬陽代理出賣系爭土地，惟
      胡馬陽於審理時到庭自承，係因伊父親胡貴昭沒有費用辦
      理土地分割，乃將伊將來可分得之土地即系爭土地出賣予
      被上訴人，並由伊代理簽訂系爭契約書等語，且胡貴昭雖
      未在簽約現場，然在系爭土地買賣磋商過程，胡貴昭均明
      白表示出賣系爭土地，且買賣價金尾款亦係由胡貴昭本人
      簽收，亦經證人張文炎（系爭土地買賣之承辦代書）及楊
      貴顯、林明鋒（均為系爭土地買賣之仲介人）到庭證述屬
      實，另上訴人對於系爭契約書買賣價金中之定金50萬元、
      第一次款320萬元、第二次款200萬元及尾款中之472萬643
      5元，均開立記名胡貴昭之支票，並存入胡貴昭帳戶中等
      事實，亦不爭執，足見系爭契約書係由胡馬陽代理胡貴昭
      而簽訂，其效力自應及於胡貴昭。又既係為取得分割費用
      （含辦理移轉登記費用），則買賣雙方先劃定特定範圍為
      買賣標的而成立買賣契約，待分割完畢後，再據以辦理所
      有權移轉登記，亦符合一般常情，對於已成立系爭契約書
      之效力尚不生影響，併予敘明。
    2.至於上訴人雖辯稱：胡馬陽係盜用胡貴昭之郵局存摺（帳
      戶）及偽刻或盜用胡貴昭之印章（或偽造胡貴昭之簽名）
      ，並偽稱已取得胡貴昭之授權，向江奕森騙取權狀證件等
      資料，自行將系爭土地以買賣為由逕行過戶登記予被上訴
      人，故胡馬陽係變盜賣胡貴昭名下之系爭土地云云，惟均
      為被上訴人與胡馬陽所否認，且上訴人復未能舉證證明，
      自不足採信。
    3.另為委任事務之處理，須為法律行為，而該法律行為，依
      法應以文字為之者，其處理權之授與，亦應以文字為之。
      其授與代理權者，代理權之授與亦同，民法第531條固有
      明文。惟買賣契約為債權契約，不須以文字為之，則委任
      處理該事務之委任契約，自亦毋庸以文字為之。本件系爭
      契約書為一買賣契約，其性質為債權契約，而非不動產物
      權之移轉，此項債權契約，不須以文字為之，是上訴人亦
      不能謂胡貴昭委由胡馬陽訂立系爭契約書，未以文字為之
      ，其代理權之授與為有欠缺。況按民法第531條所定之授
      權文字，乃委任人與受任人間契約上應行具備之形式，並
      非受任人必須交付他造當事人之書證（最高法院39年台上
      字第1190號判例意旨參照），且本件被上訴人起訴請求權
      基礎係依據系爭契約書，故上訴人辯稱被上訴人應舉證證
      明胡貴昭有書面授權胡馬陽簽訂物權移轉契約云云，亦屬
      無據。
（四）胡貴昭有向被上訴人保證可合法申請興建農舍：
      上訴人雖否認胡貴昭有向被上訴人保證可合法申請興建農
      舍乙情，惟系爭契約書第13條第6款業已明文約定：出賣
      人保證本件買賣土地未移做建築法定空地比，可合法申請
      興建農舍等語，此為兩造所不爭執，並有系爭契約書在卷
      可證，而系爭契約書效力既及於胡貴昭，業如前述，則身
      為出賣人之胡貴昭自受前開約定之拘束。再者，證人張文
      炎證稱：簽約時買賣雙方有說系爭土地係可蓋農舍等語，
      證人楊貴顯證稱：買賣時，胡馬陽有提及系爭土地法定空
      地比例尚未達上限等語，證人林明峰證稱：買方當時有要
      求要蓋合法的農舍，賣方胡貴昭說可以蓋等語，足見被上
      訴人買受系爭土地之主要目的乃在於興建農舍，因有胡貴
      昭可興建農舍之保證，被上訴人始同意簽立系爭契約書，
      是被上訴人主張胡貴昭有向其保證可合法申請興建農舍等
      語，應堪採信，上訴人空言否認，要不足採。至於上訴人
      另辯：系爭契約書第13條第6款所載之保證可以合法申請
      興建農舍之條款，並非胡貴昭所授權之意思，而係胡馬陽
      逾越代理權限所為之承諾云云，惟為被上訴人所否認，且
      上訴人復未能舉證以實其說，自難採信。
（五）胡貴昭就系爭契約書應負物之瑕疵擔保責任，尚不構成不
      完全給付：
    1.按所謂物之瑕疵係指存在於物之缺點而言。凡依通常交易
      觀念，或依當事人之決定，認為物應具備之價值、效用或
      品質而不具備者，即為物有瑕疵，且不以物質上應具備者
      為限。若出賣之特定物所含數量缺少，足使物之價值、效
      用或品質有欠缺者，亦屬之（最高法院73年台上字第1173
      號判例意旨參照）。本件系爭土地係分割自同段149之1地
      號土地，而l49之1地號土地分割前係屬原台中縣政府核發
      -3807號使用執照自用農舍建築基地，並已辦理建築套
      繪管制，於此，149之1地號（含系爭土地）尚未辦理-3
      807號使用執照基地調整暨解除規定比例外之農地套繪管
      制前，無法再興建農舍。上開-3807號使用執照其建築
      基地內尚座落舊有三合院建物1棟，且部分土地屬於現有
      巷道神岡鄉○○路353巷，倘需申辦前開使用執照基地調
      整暨解除規定比例外之農地套繪管制時，前述舊有三合院
      建物及現有巷道所占土地面積不得作為既有自用農舍空地
      比例，有台中縣政府98年11月17日府工建字第0980337562
      號函示在卷可稽，並為兩造所不爭，則系爭土地於92年8
      月27日簽訂系爭契約書時，即無法申請興建農舍，堪以認
      定。又如前述，被上訴人買受系爭土地之主要目的乃在於
      興建農舍，如系爭土地無法興建農舍，自足以影響被上訴
      人買受系爭土地之價值及效用，亦不具胡貴昭所保證之品
      質，當屬構成物之瑕疵無疑。
    2.次按物之瑕疵擔保責任與不完全給付之債務不履行責任，
      其法律性質、構成要件及規範功能各不相同。而以給付特
      定物為標的者，出賣人就其交付之買賣標的物有應負擔保
      責任之瑕疵，須其瑕疵係於契約成立後始發生，且因可歸
      責於出賣人之事由所致者，則出賣人除負物之瑕疵擔保責
      任外，固應同時構成不完全給付之債務不履行責任。茍於
      契約成立時，瑕疵即已存在，出賣人倘以現狀交付之，即
      屬依債務本旨而為給付，尚不構成不完全給付，斯時，買
      受人僅得依物之瑕疵擔保對出賣人有所請求（最高法院77
      年4月19日77年度第7次民事庭會議決議意旨參照）。本件
      系爭土地於92年8月27日簽訂系爭契約書時，即存有無法
      申請興建農舍之瑕疵，業如前述，則胡貴昭僅須就該瑕疵
      ，依民法第354條規定負物的瑕疵擔保責任，尚不構成不
      完全給付之債務不履行問題。
    3.按買賣之物，缺少出賣人所保證之品質者，買受人得不解
      除契約或請求減少價金，而請求不履行之損害賠償；出賣
      人故意不告知物之瑕疵者亦同，民法第360條定有明文，
      是出賣人就買賣標的物曾與買受人約定，保證有某種品質
      ，而其物又欠缺所保證之品質時，買受人即得依該條規定
      向出賣人請求不履行之損害賠償。本件被上訴人以系爭土
      地缺少出賣人胡貴昭所為可興建農舍之品質保證，依民法
      第360條規定，不請求減少價金而請求不履行之損害賠償
      ，自屬有據。
    4.另按買受人因物有瑕疵，而得解除契約或請求減少價金者
      ，其解除權或請求權，於買受人依第356條規定為通知後
      六個月間不行使或自物之交付時起經過五年而消滅，民法
      第365條固有明文，惟本件被上訴人係依民法第360條規定
      ，胡貴昭缺乏所保證之品質請求不履行損害賠償，非依同
      法第365條規定請求減少價金，無該365條所定法定期間之
      適用（最高法院76年度台上字第1449號判決參照），故上
      訴人抗辯：被上訴人提起本件訴訟，已逾民法第365條第1
      項「自物之交付時起經過五年而消滅」云云，容有誤會。
    5.查系爭土地經送石亦隆不動產估價師事務所鑑定評估價值
      結果，認系爭土地如未移作建築法空定比，得興建農舍時
      之土地總價為1084萬1122元，而系爭土地業經辦理建築套
      繪管制，無法再興建農舍時之土地總價為789萬9011元，
      故系爭土地得興建農舍與不得興建農舍之土地價值差異總
      價為294萬2111元等情，有該所提出之估價報告書在卷可
      稽，並為兩造所不爭執，則被上訴人據以請求出賣人胡貴
      昭不履行保證品質之損害賠償，自可採信。
（六）被上訴人簽訂系爭契約書並無與有過失：
      按民法第217條有關被害人與有過失之規定，其適用範圍
      雖不僅及於侵權行為與債務不履行所生損害賠償之債，並
      及於其他依法律規定所生損害賠償之債。惟民法第217條
      所謂損害之發生或擴大，被害人與有過失云者，係指被害
      人苟能盡善良管理人之注意，即得避免其損害之發生或擴
      大，乃竟不注意，致有損害發生或擴大之情形而言，是與
      固有意義之過失，以違反法律上注意義務為要件者，尚屬
      有間（最高法院70年度台上字第375號裁判參照）。查系
      爭土地係分割自同段149之1地號土地，於分割前即由胡筆
      松申請自用農舍建築基地使用，經台中縣政府核發-38
      07使用執號自用農舍建築基地，並已辦理建築套繪管制，
      在149之1地號（含系爭土地）尚未辦理-3807號使用執
      照基地調整暨解除規定比例外之農地套繪管制前，無法再
      興建農舍，業已前述，惟根據台中縣豐原地政事務所函文
      記載：系爭土地權狀註記社口段1396建號之建築基地地號
      ，始於97年10月22日辦理社口段1396建號建物所有權第一
      次登記後，依內政部89年3月20日台內地字第8972408號
      函示加以註記在案，此有兩造所不爭執之該所99年4月15
      日豐地登字第0990003725號函在卷可稽，且根據被上訴人
      於92年12月9日聲請系爭土地登記謄本記載，其土地標示
      部其他登記事項欄上，實無註記上開文字，亦有該登記謄
      本在卷可證，則被上訴人於系爭契約書簽訂時，既無法由
      系爭土地登記謄本之記載，查知系爭土地是否已經辦理自
      用農舍建築基地之建築套繪管制，另加出賣人胡貴昭之保
      證，對於被上訴人不知系爭土地已作為其他建號建物之建
      築基地乙事，自難謂被上訴人有未盡善良管理人之注意義
      務，致其損害之發生，尚無民法第217條之適用，是上訴
      人辯稱：就胡貴昭不履行保證品質之損害賠償，被上訴人
      亦屬與有過失，應依民法第217條規定減輕賠償金額或免
      除之云云，即屬無據。
（七）本件上訴人之被繼承人胡貴昭對被上訴人負有不履行保證
      品質之損害賠償責任，且於93年11月19日死亡，繼承人均
      未拋棄繼承或限定繼承，繼承之發生係在民法第1148條第
      2項規定修正公布施行之前，故上訴人辯稱依民法繼承編
      施行法第1之3條第4項規定，以因繼承所得遺產為限，對
      被上訴人負賠償責任（即修正民法第1148第2項規定之適
      用），核係就原已成立之債權關係有變更或消滅之事由，
      自應由上訴人就符合民法繼承編施行法第1之3條第4項規
      定之要件，負舉證責任。查：胡馬陽於原審審理時到庭自
      承：系爭土地是伊父親胡貴昭所有之部分土地，於簽訂系
      爭契約書之前，胡貴昭已決意將系爭土地分割予胡馬陽，
      惟因沒有費用辦理土地分割，故胡貴昭乃將胡馬陽將來可
      分得之土地即系爭土地出賣予被上訴人，至於出售系爭土
      地所得價金，胡貴昭有表示要分給伊其他四個妹妹（即陳
      胡鑾香、胡月雲、胡秀鈴、胡阿金），伊取得買賣價金1,
      000餘萬元後，有分給陳胡鑾香、胡月雲、胡秀鈴、胡阿
      金四人每人42萬元，其餘均歸伊所得等語，而證人楊貴顯
      證稱：被告陳胡鑾香曾向伊表示其父親胡貴昭有土地要賣
      ，所得價金要分給女兒及胡馬陽，之後洽談時，胡貴昭亦
      向伊表示系爭土地出賣後要將價金分給女兒及胡馬陽等語
      ，再者，胡貴昭生前所有其他土地亦於92年間因分割而分
      別贈與過戶予上訴人，亦有土地登記謄本可證，復為兩造
      所不爭執，是系爭契約書實屬胡貴昭為分配其生前財產所
      簽訂，而因處分系爭土地後，上訴人取得土地，胡馬陽、
      陳胡鑾香、胡月雲、胡秀鈴、胡阿金取得價金，故上訴人
      繼續履行前開繼承債務，難認有顯失公平之情事，則上訴
      人所辯由其繼續履行繼承債務，顯失公平，應僅以所得遺
      產為限，負清償責任云云，自無足採。
（八）綜上所述，被上訴人向胡貴昭購買系爭土地，因胡貴昭保
      證系爭土地可興建農舍，而今系爭土地尚未辦理-3807
      號使用執照基地調整暨解除規定比例外之農地套繪管制前
      ，無法再興建農舍，致被上訴人因而受有之損害，自得向
      胡貴昭請求不履行之損害賠償。再按繼承人自繼承開始時
      ，除本法另有規定外，承受被繼承人財產上之一切權利義
      務；繼承人對於被繼承人之債務，負連帶責任，修正前民
      法第1148條前段、第1153條第1項分別定有明文。本件胡
      貴昭死亡後，上訴人均為其繼承人，且未為拋棄繼承或限
      定繼承，揆諸前開說明，上訴人自應就前開債務負連帶清
      償責任。從而，被上訴人依物之瑕疵擔保責任即民法第36
      0條規定及繼承法律關係請求上訴人連帶給付294萬2111元
      ，及自99年4月10日起至清償日止，按週年利率百分之五
      計算之利息，即有理由，原審予以准許，尚無不合，上訴
      意旨指摘原判決不當，為無理由，應予駁回。
四、本件事證已臻明確，兩造其餘攻擊防禦方法及上訴人於本院
    言詞辯論，始主張調閱胡馬陽帳戶內資金往來明細並傳訊證
    人江奕森、胡又龍等人，經審酌後，均與判決結果無影響，
    爰不分別斟酌論述，附此敘明。
五、據上論結，本件上訴為無理由，依民事訴訟法第449條第1項
    、第78條，判決如主文。
中    華    民    國   100    年    3     月    8     日
                民事第五庭    審判長法  官  李寶堂
                                    法  官  鄭金龍
                                    法  官  黃永祥
以上正本係照原本作成。
如對本判決上訴，須於收受判決送達後20日內向本院提出上訴書
狀，其未表明上訴理由者，應於提出上訴後20日內向本院提出上
訴理由書（須按他造人數附具繕本）。
上訴時應提出委任律師為訴訟代理人之委任狀。具有民事訴訟法
第466條之1第1項但書或第2項之情形為訴訟代理人者，另應附具
律師及格證書及釋明委任人與受任人有該條項所定關係之釋明文
書影本。如委任律師提起上訴者，應一併繳納上訴審裁判費。
                                    書記官  陳如慧
中    華    民    國   100    年    3     月    9     日
                                                      Ａ